【裁判字號】    90,易,3231
【裁判日期】    901220
【裁判案由】    誹謗
【裁判全文】
臺灣高雄地方法院刑事判決                          九十年度易字第三二三一號
    公  訴  人  臺灣高雄地方法院檢察署檢察官
    被      告  乙○○
                丁○○
    共      同
    選任辯護人  紀錦隆
                施介元
右列被告等因誹謗等案件，經檢察官提起公訴（九十年度偵字第七三三三號），本院
判決如左：
     主  文
乙○○、丁○○均無罪。
     理  由
一、公訴意旨以：被告乙○○為中華民國藥劑生公會全國聯合會（下稱全聯會）第五
    屆理事長，被告丁○○為第七屆常務理事，告訴人戊○為第七屆常務監事召集人
    ，亦為桃園縣藥劑生公會理事長。被告乙○○、丁○○竟分別基於散布於眾之意
    圖，被告乙○○於民國八十九年十月間，以其所撰寫之「戊○浪費公款憑空毀謗
    特予聲討並澄清」一文投稿於藥劑生月刊，並經登載於八十九年十月份第二四四
    期月刊，文中指摘告訴人戊○「滋事生非」、「破壞團結」、「專搞小圈圈」、
    「策劃監事鬥爭會議」、「越權滋事」、「倒行逆施」等語，致有損告訴人戊○
    之名譽。被告丁○○亦以「丁○○斥戊○意圖搞跨全聯會」一文投稿，經登載於
    第二四四期月刊，文中指摘「藥劑生家門不幸，出現一個好勇鬥狠、製造仇恨、
    破壞團結、置藥劑生權益於不顧之公敵—戊○」，並列舉「十大罪狀」，於「抗
    繳會費、最壞示範」部分，指摘告訴人戊○乃「『歹鬼帶頭』該當何罪！」等語
    ，致損害告訴人戊○之名譽，案經戊○提出告訴，因認被告二人涉犯刑法第三百
    零九條第一項公然侮辱（公訴人於審判期日以言詞追加引用本法條）及第三百十
    條第二項加重誹謗罪嫌云云。
二、按犯罪事實應依證據認定之，無證據不得推定其犯罪事實，又不能推定被告犯罪
    者，應諭知無罪判決，刑事訴訟法第一百五十四條、第三百零一條第一項訂有明
    文。又按大法官釋字第五０九號解釋文謂：「言論自由為人民之基本權利，憲法
    第十一條有明文保障，國家應給予最大限度之維護，俾其實現自我、溝通意見、
    追求真理及監督各種政治或社會活動之功能得以發揮。惟為兼顧對個人名譽、隱
    私及公共利益之保護，法律尚非不得對言論自由依其傳播方式為合理之限制。刑
    法第三百十條第一項及第二項誹謗罪即係保護個人法益而設，為防止妨礙他人之
    自由權利所必要，符合憲法第二十三條規定之意旨。至刑法同條第三項前段以對
    誹謗之事，能證其為真實者不罰，係針對言論內容與事實相符者之保障，並藉以
    限定刑罰權之範圍，非指摘或傳述誹謗事項之行為人，必須自行證明其言論內容
    確屬真實，始能免於刑責。惟行為人雖不能證明言論內容為真實，但依其所提證
    據資料，認為行為人有相當理由確信其為真實者，即不能以誹謗罪之刑責相繩，
    亦不得以此規定而免除檢察官或自訴人於訴訟程序中，依法應負行為人故意毀損
    他人名譽之舉證責任，或法院為發現其為真實之義務，就此而言，刑法第三百十
    條第三項與憲法保障言論自由之旨趣並無牴觸」。吾國憲法第十一條規定，人民
    之言論自由應予保障，鑑於言論自由有實現自我、溝通意見、追求真理、滿足人
    民知的權利，形成公意，促進各種合理的政治及社會活動功能，乃維持民主多元
社會正常發展不可或缺之機制，國家應給予最大限度之保障。惟為保護個人名譽
    、隱私等法益及維護公共利益，國家對言論自由尚非不得依其傳播方式為適當限
    制（參見解釋理由書）。言論自由，就個人之自我實現以及政治社會生活的活潑
    發展而言，均至關重大，理應立於憲法秩序下，受到最大限度之保障，從而針對
    限制言論自由（特別是言論內容）之法規範的違憲審查，自應採取最為嚴格之審
    查標準，俾確保此項規範意旨之貫徹。言論自由既攸關人性尊嚴此項憲法核心價
    值的實現，在多元社會的法秩序理解下，國家原則上理應儘量確保人民能在開放
    的規範環境，發表言論，不得對其內容設置所謂「正統」價值標準而加以監督。
    從而針對言論本身對人類社會所造成的好、壞、善、惡的評價，應儘量讓言論市
    場自行節制，俾維持社會價值層出不窮的活力。由誹謗行為所引起的社會爭議，
    基本上是一種典型的基本權衝突問題，蓋此際表意人所得向國家主張之言論自由
    防禦權，會與人格名譽受侵害者所得要求國家履行的基本權保護義務發生碰撞衝
    突，面對此項難題，立法者一方面必須給予受到侵擾的人格名譽權益以適當之保
    護，滿足國家履行保護義務的基本要求，他方面亦須維持言論自由的適度活動空
    間，不得對其造成過度之干預限制。而在社會生活型態多樣的情況下，如何妥慎
    區分不同的生活事實以進行細緻之權衡決定，更是此項基本權衝突能否獲致衡平
    解決的重要關鍵。為避免嚴重影響自由言論所能發揮的功能，違背憲法保障言論
    自由之違憲狀態發生，吾人實應對刑法第三百十條之處罰範圍做嚴格之認定，而
    對第三百十條第三項規定，做取向於合乎憲法意旨之解釋。從而，所言為真實之
    舉證責任不應加諸於行為人，法院對於系爭言論是否為真實仍有發現之責任，並
    且對於所謂「能證明為真實」其證明強度不必至於客觀的真實，只要行為人並非
    故意捏造虛偽事實，或並非因重大的過失或輕率而致其所陳述與事實不符，皆應
    將之排除於第三百十條之處罰範圍外，認行為人不負相關刑責。法院除對於刑法
    第三百十條之解適用，應依解釋意旨嚴格認定誹謗罪之處罰範圍外，更須審慎衡
    量個案是否具備第三百十一條所提示之阻卻違法事由及其他可能之超法規事由，
    俾於權益衡平之前提下，確保言論自由之最大活動空間（參見大法官蘇俊雄協同
    意見書）。又陳述事實與發表意見不同，事實有能證明真實與否之問題，意見則
    為主觀之價值判斷，無所謂真實與否，在民主多元社會各種價值判斷皆應容許，
    不應有何者正確或何者錯誤而運用公權力加以鼓勵或禁制之現象，僅能經由言論
    之自由市場機制，使真理愈辯愈明而達去蕪存菁之效果。維護言論自由即所以促
    進政治民主及社會之健全發展，與個人名譽可能遭受之損失兩衡量，顯然有較高
    之價值。惟事實陳述與意見發表在概念上本屬流動，有時難期其涇渭分明，若意
    見係以某項事實為基礎或發言過程中夾論夾敘，將事實敘述與評論混為一談時，
    始應考慮事實之真偽問題（參見大法官吳庚協同意見書）。
三、再按公然侮辱與誹謗罪之別，在於如係意圖散布於眾而指摘或傳述具體或可得具
    體之事項，應成立刑法第三百十條第一項之誹謗罪；倘僅係漫然指罵，並未指有
    具體事實，仍屬公然侮辱，應依同法第三百零九條第一項論科，此有司法院字第
    二一七九號解釋意旨可資參照。誹謗罪質每附隨有公然侮辱之罪質在內，因此二
    者間具有吸收關係，公然侮辱罪被誹謗罪吸收（參見甘添貴著，體系刑法各論初
    版，第三四七頁）。再按刑法第三百十條第三項關於對於所誹謗之事，能證明其
    為真實，及刑法第三百十一條第三項關於以善意發表言論，因自辯或對於可受公
    評之事而為適當評論，設有阻卻違法事由之規定，前者則係基於「真實抗辯原則
    」，後者即為表彰「合理評論原則」，故而如行為人所為評論以攸關於公眾事物
    事實為基礎，為期保障一般大眾對於公眾事物的自由發抒評論以促使公共事務免
    於瑕疵，若限定表達者必須在陳述相關事實前均需做自我的事前檢查，確信確為
    真實未罹於法律責任後始得為之，則此「寒蟬效應」反降低公眾事務因經由公開
    討論而進步之機會，故必以在證明行為人係基於故意或重大過失而以不實內容侵
    害侵害他人名譽時，行為人始應就此誹謗言論負法律責任，此即美國聯邦最高法
    院在New York Times Co. v. Sullivan案件中所揭「真正惡意原則」，亦即倘無
    證據足證行為人係出於惡意之情形下，即應推定其係善意為之。刑法公然侮辱及
    誹謗罪都是基於名譽保護之相對性、相對利益之考量下，故而刑法第三百十一條
    之適用，不應僅侷限於同法第三百十條之情形，自應包括同法第三百零九條公然
    侮辱罪在內。
四、公訴人認被告二人涉犯公然侮辱及妨害名譽罪嫌，係以告訴人之指訴、證人郭豐
    興之證述及藥劑生月刊第二四四期、八十九年度台灣省藥劑生公會所屬各縣市繳
    費明細表各一份為其論罪之依據。訊據被告乙○○、丁○○固坦承其分別投稿在
    藥劑生月刊第二四四期，經刊登之文章內容如公訴人所指訴之內容，惟堅決否認
    有何公然侮辱及誹謗犯行，被告乙○○辯稱：是告訴人先發表言論指摘我任內未
    按規定請領費用，我為澄清事實才發表文章說明，文章內容均依據事實，所謂『
    滋事生非』是指告訴人不清楚全聯會第五屆之業務情形，竟在第七屆開會時胡亂
    批評，所謂『破壞團結』是指告訴人在理監事聯席會召開時，阻撓監事簽到，所
    謂『專搞小圈圈』是指告訴人所支持第七屆理事長落選，竟串聯數個縣市抗繳會
    費，所謂『策劃監事鬥爭會議』是指告訴人故意讓監事會議無法運作，所謂『越
    權滋事』是指告訴人是第七屆常務監事，越權管到第五屆的業務，所謂『倒行逆
    施』是指告訴人不清楚第五屆業務運作情形，竟加以指責，我並無誹謗告訴人之
    意思等語。被告丁○○辯稱：我在文章中所述皆為事實，且我所謂『好勇鬥狠』
    係形容告訴人個性較為強悍，所謂『製造仇恨』係指告訴人支持的候選人未當選
    本屆理事長，乃串聯他人排斥當選人，所謂『歹鬼帶頭』屬民間用語，指他帶頭
    不繳會費，並無侮辱或誹謗告訴人名譽之故意等語。
五、經查：被告二人於八十九年十月份第二四四期藥劑生月刊，各自發表「戊○浪費
    公款憑空毀謗特予聲討並澄清」及「丁○○怒斥戊○意圖搞垮全聯會」文章，被
    告乙○○於「戊○浪費公款憑空毀謗特予聲討並澄清」一文中，指摘告訴人「不
    愛惜公款，滋事生非，破壞團結，損人名譽」，並具體指述告訴人如何「浪費公
    款，不足為訓」、「惡意誤導，涉嫌誹謗」、「違心誣衊，自損人格」，及「專
    搞小圈圈帶頭抗繳會費，策劃監事鬥爭會議，擴大裂痕，越權滋事，任意毀謗，
    倒行逆施，令人生厭」等文字；被告丁○○在「丁○○怒斥戊○意圖搞垮全聯會
    」文章，指摘告訴人「藥劑生家門不幸，出現一個好勇鬥狠、製造仇恨、破壞團
    結、置藥劑生權益於不顧之公敵—戊○」，並列舉告訴人「十大罪狀」之具體事
    實，且於「第六大罪狀—抗繳會費，最壞示範」部分，指摘告訴人乃「『歹鬼帶
    頭』該當何罪！」，並有八十九年十月第二四四期藥劑生月刊一份附卷可憑，堪
    認為真實。又藥劑生月刊係由全聯會發行，定期寄發予會員閱讀，然該月刊並非
    機密性文件，得以閱讀該月刊者不限於會員本人，得經由會員之任意提供，其親
    友及其他無關之不特定人皆有機會閱讀該月刊，被告二人在藥劑生月刊上投稿時
    ，理應認識該文章指摘具體事項及抽象漫罵之文字，若經判登，足以毀損告訴人
    名譽之事，將為不特定多數人得以共見共聞，被告二人意圖散布於眾而以文字誹
    謗告訴人之行為，足以認定。
六、然被告二人之誹謗行為是否合乎刑法第三百十一條各款阻卻違法事由一節，經查
    ：
  (一)被告乙○○部分：
    (1)告訴人於八十九年七月二十六日在全聯會第七屆第二次監事會中發言表示「權
      益基金參考過去支出，有諸多缺失，如乙○○支十萬，支二十萬：：：只有理
      事長一人簽撥」、「參考第五屆理事長乙○○出差均以飛機票支領交通費」等
      語，並將上開發言內容之手稿寄發全國二十一縣市公會等情，業據證人甲○○
      、丙○○、程日結、郭豐興、古家洞、於本院審理中證述明確（本院九十年十
      月十六日、十一月三日訊問筆錄），並據告訴人亦於本院審理中陳述明確（本
      院九十年十月三十日訊問筆錄），且有告訴人親自書寫討論提案一份在卷可參
      。被告乙○○基上緣由，乃在第二四四期藥劑生月刊中針對此一議題論述說明
      其擔任第五屆理事長任期中，適值醫師公會修改藥事法第一百零二條，影響藥
      劑生調劑權，當時衛生署、健保局、立法院在台北開會頻仍，其住居在高雄，
      多次北上奔走，終保藥劑生之調劑權，期間支領之各項費用，均經常務監事、
      財務常務蓋章向銀行提領，及為爭取北上開會時間，經第五屆第六次常務理監
      事暨三省市公會理事長聯席會議之決議，同意其搭乘飛機，支領機票費等情，
      足認被告乙○○撰寫上開文章顯係為免會員對於其於擔任第五屆理事長時，對
      於支領之各項費用有所疑義而加以自辯，因而於文章中敘及告訴人之前對其指
      摘是「越權滋事」、「倒行逆施」。
    (2)又全國各縣市藥劑生公會應年分四季於三、六、九、十二月繳納會費至台灣省
      藥劑生公會，台灣省公會留存百分之四十作為省會費，其餘百分之六十應轉繳
      予全聯會作為全聯會之會費，告訴人係桃園縣藥劑生公會理事長，亦為全聯會
      常務監事召集人，桃園縣公會應繳納之省會費已於八十九年七月十三日繳納十
      二萬九千六百元，惟應由台灣省藥劑生公會轉繳全聯會會費，於被告乙○○撰
      文刊登時即八十九年十月間尚未繳納，直至八十九年十二月七日始繳納新台幣
      （下同）十六萬二千元等情，業據證人陳順茂、丙○○結證綦詳（本院九十年
      十月十六日、十一月十三日訊問筆錄），並有台灣省藥劑生公會九十年九月二
      十一日省藥劑生田字第０一五號函一份附卷可參，足認告訴人所屬之桃園縣藥
      劑生公會屬至八十九年十二月七日繳納全聯會會費時，已逾八十九年九月即應
      繳納之規定。雖告訴人指訴是南投縣代表陳哲於八十九年六月十四日台灣省藥
      劑生公會第十七屆第三次會員代表大會提案因全聯會未依省公會提報各公會選
      派人員擔任全聯會理監事，致新竹縣、新竹市、台中縣、南投縣公會於全聯會
      未能有理監事人員，經議決建請全聯會於一個月內給予省公會圓滿處理，否則
      因全聯會選舉不公，造成各縣市拒繳全聯會會費，責任由全聯會自行負責，伊
      並未帶頭抗繳會費等情，並有八十九年六月十四日台灣省藥劑生公會第十七屆
      第三次會員代表大會紀錄一份在卷可參，另證人郭豐興、古家洞、戴文堤亦次
      本院審理中到庭證稱：繳會費是各縣市公會理事長的權利，與監事無關等語明
      確（本院九十年十一月十三日訊問筆錄）。然參酌八十九年度台灣省藥劑生公
      會所屬各縣市繳費明細表，除桃園縣外，同為全聯會監事所屬之新竹縣、苗栗
      縣、彰化縣、台中縣、南投縣、彰化縣，在被告乙○○於投稿刊登上開文章時
      皆未按期繳納全聯會之會費等情，此由告訴人提出之八十九年度台灣省藥劑生
      公會所屬各縣市繳費明細表一紙觀之自明。是以告訴人身為全聯會常務監事召
      集人，而屬於全聯會監事之縣市有遲繳或未繳之情形，且在告訴人所屬縣市繳
      納後，其他監事所屬之縣市始行繳納會費等情，已足認定。再據證人丙○○於
      本院審理中證述：因告訴人是監事會召集人，他所屬桃園縣不繳全聯會會費，
      所以導致大部分監事所屬縣市公會亦不繳納等語（本院九十年十一月十三日訊
      問筆錄），足證被告乙○○主觀上認為告訴人帶頭抗繳全聯會會費，仍係依客
      觀上一般情形所得合理懷疑之結果，因而在文章中敘及告訴人所屬桃園縣藥劑
      生公會不繳會費是「破壞團結」、「專搞小圈圈帶頭抗繳會費」。
    (3)被告乙○○認為被告為全聯會監事，於八十九年八月十一日全聯會第七屆第一
      次理監事暨三省市公會理事長聯席會議時，告訴人雖到場，不在「出席人」處
      簽到，竟在「列席人」簽到，且公然阻止其他已到場監事簽到，並相率離席一
      節，業經證人甲○○及丙○○到庭證述明確（本院九十年十月十六日、十一月
      十三日訊問筆錄），並有全聯會第七屆第一次理監事暨三省市公會理事長聯席
      會議紀一份在卷可參。雖證人程日結於本院審理中到庭證稱：當天因為參加人
      數不足，會議臨時改成聯席會，我認為不合程序，又巧遇友人，就先行離開，
      沒有報到，告訴人並沒有叫我不要報到等語（本院九十年十一月十三日訊問筆
      錄），證人戴文堤亦於本院證稱：我到會場已五點多，我有簽到，沒有人阻止
      我簽到等語（本院九十年十一月十三日訊問筆錄），自證人上開證詞，固不足
      以認定告訴人阻止其他已到場監事簽到之情事，然據證人丙○○於本院審理中
      另證述：所有恩怨係自第七屆理事長選舉及八十九年七月二十六日在全聯會第
      七屆第二次監事會議中告訴人之發言內容引起等語（本院九十年十一月十三日
      訊問筆錄），再佐以告訴人身為監事，但不在出席人處簽名，反在列席人處簽
      名，故而引起被告乙○○認為告訴人阻止其他已到場監事簽到，相率離席，乃
      於文章內提及告訴人此部分之行為「策劃監事鬥爭會議，擴大裂痕」。
    (4)被告乙○○撰文並經刊登在藥劑生第二四四期月刊，或因告訴人先對被告乙○○任內所之財務支領情形有所質疑而出於自辯，或因告訴人先前之行為及言論
      ，事涉全國藥劑生之全聯會業務可受公評之事，被告乙○○發表之文章內容並
      非憑空故意捏造虛偽事實，或因重大的過失或輕率而致其所陳述與事實不符，
      而係出於善意之澄清，而其評論時使用抽象性之用語，對於告訴人之名譽雖有
      負面之評價，為避免嚴重影響自由言論所能發揮的功能，違背憲法保障言論自
      由之違憲狀態發生，及對刑法第三百十條之處罰範圍做嚴格之認定，認被告乙○○文所為評論，尚未逾越憲法保障言論自由之適當範疇，應排除於第三百十
      條之處罰範圍外。
  (二)被告丁○○部分：
    (1)告訴人於八十九年七月二十六日全聯會第七屆第二次監事會召開時，當眾提案
      被告丁○○「人緣極差，不適任公關主委」，並經決議通過「公關委員員主委
      丁○○，大家認為人緣極差，並不適任」等情，業據證人甲○○、丙○○、日
      結、郭豐興、古家洞於本院審理中證述明確（本院九十年十月十六日、十一月
      十三日訊問筆錄），復有全聯會第七屆第二次監事會議紀錄在卷可參。被告丁○○因告訴人之行為，而於文章中指摘告訴人「好勇鬥狠」，且於第十罪狀敘
      及告訴人於全聯會第七屆第二次監事會議當眾羞辱被告丁○○，「瘋狗似的製
      造仇恨，擴大裂痕，破壞團結」。
    (2)全聯會第七屆理事長選舉時，因告訴人及被告二人各支持之理事長不同，被告
      二人支持之丙○○當選理事長，業據告訴人及被告二人於本院審理中陳述明確
      。又告訴人曾於八十九年七月二十六日在全聯會第七屆第二次監事會中發言表
      示：「丁○○人緣極差」等語，如前所述，故而告訴人與被告丁○○間因而產
      生心結，尚符常情。再加上告訴人具有常務監事召集人之身分，屬於全聯會監
      事之縣市於被告謝文永發表文章前，確有遲繳或未繳之情形，被告丁○○因而
      認為告訴人帶頭抗繳全聯會會費，且告訴人身為監事，於參加八十九年八月十
      一日全聯會第七屆第一次理監事暨三省市公會理事長聯席會時，在列席人處簽
      名，而不在出席人處簽名，故而引起被告丁○○認為告訴人阻止其他已到場監
      事簽到，相率離席等情，一般人在相同情形下之客觀合理懷疑，已如前述，被
      告丁○○因而在文章內就此發表評論指摘告訴人第一罪狀為乖違監事會召集人
      風度，嚴重失職，失去中心，存心杯葛，擴大分裂；第二罪狀為告訴人於八十
      九年七月二十六日舉行之全聯會一意圍攻丙○○理事長，涉及同仁人身攻擊，
      無事生，策劃監事鬥爭大會；第三罪狀惡言入錄，欺侮逞強；第四罪狀告訴人
      於八十九年八月十一日召開之全聯會第七屆第一次理監事暨三省市公會理事長
      聯席會議時，告訴人雖到場，不在「出席人」處簽名，竟在「列席人」簽到，
      且公然阻止其他已到場監事簽到，並相率離席；第六罪狀中敘及告訴人身為全
      聯會監事召集人，竟抗繳會費，最壞示範，「歹鬼帶頭」該當何罪；第七罪狀
      中敘及因告訴人帶頭抗繳會費，致全聯會因經費困難，走向癱瘓的邊緣，居心
      叵測等情。
    (3)告訴人自承其確有以全聯會之名義行文內政部，表示「林姓所謂秘書長已年逾
      七十歲，其資格不符規定，且會務辦得亂七八糟，內政部竟予考核優等，建請
      內政部應據實考核」等情，且有告訴人行文內政部函一份附卷足考。被告丁○○回應告訴人之行為，因而在文章中就此發表評論指摘告訴人第五罪狀敘及告
      訴人越權違規行文，紊亂體制，第八罪狀指摘告訴人破壞與主管機關關係，自
      設障礙，第九罪狀指摘告訴人找錯對象，恩將仇報等情。
    (4)被告丁○○基上各種理由撰文並刊登在藥劑生第二四四期月刊，其內容或係因
      告訴人前在會議中對被告丁○○之人緣加以批評而出於自辯，或因告訴人先前
      之行為或言論，事涉全國藥劑生之全聯會業務之可受公評之事，被告丁○○發
      表文章加以評論，並非憑空故意捏造虛偽事實，或因重大的過失或輕率而致其
      所陳述與事實不符，顯係出於善意之澄清，而其評論時使用抽象性評論用語，
      對於告訴人之名譽雖亦有負面之評價，為避免嚴重影響自由言論所能發揮的功
      能，違背憲法保障言論自由之違憲狀態發生，及對刑法第三百十條之處罰範圍
      做嚴格之認定，認被告丁○○所為評論，尚未逾越憲法保障言論自由之適當範
      疇，應排除於第三百十條之處罰範圍外。
七、綜上各情，被告二人雖散布文字，指摘足以毀損告訴人名譽之事，且依告訴人及
    被告二人所提出之證據資料，固雖無法完全證明被告二人之言論內容為真實，惟
    被告二人係針對告訴人先前之行為或言論加以指摘，其內容或為有關於藥劑生公
    會業務運作之事項而與公共利益有關，或為被告二人基於自辯及可受公評之事而
    為評論，且無法證明被告二人係基於故意或重大過失而為上述言論，基於「真正
    惡意原則」，應認被告二人係基於善言而發表言論，且依其評論內容，經核與其
    所評論之事項相互對照，尚未逾越保障言論自由之適當範圍，符合刑法第三百十
    一條第一款及第三項之阻卻違法事由，被告二人所為，應不處罰。
八、綜上所述，被告二人之行為合於阻卻違法事由，公訴人指訴被告二人對於告訴人
    有公然侮辱及誹謗之犯行，洵非有據，此外，本院復查無其他積極之確切證據證
    明被告二人確有公訴人所指公然侮辱及誹謗犯行，揆諸首揭說明，不能證明被告
    二人犯罪，依法應為無罪之諭知。
據上論斷，應依刑事訴訟法第三百零一條第一項，判決如主文。
本案經檢察官王柏敦到庭執行職務。
中      華       民       國       九十    年    十二    月    二十     日
                                     台灣高雄地方法院刑事第四庭
                                         法  官  張  桂  美
右正本證明與原本無異。
如不服本判決，應於判決送達後十日內，向本院提出上訴狀。
                                         書記官  吳  金  霞
中      華       民       國       九十    年    十二    月    二十     日


司法院資訊處製作；財團法人民間司法改革基金會備份。
